臺灣彰化地方法院北斗簡易庭民事判決
111年度斗簡字第158號
原      告  陳建良  

被      告  陳佳仁  
上列當事人間請求損害賠償事件，本院於民國111年7月19日言詞
辯論終結，判決如下：
    主    文
被告應給付原告新臺幣壹拾萬元。
原告其餘之訴駁回。
訴訟費用新臺幣伍仟肆佰元，其中新臺幣壹仟零捌拾元由被告負
擔，餘由原告負擔。
本判決原告勝訴部分得假執行，如被告以新臺幣壹拾萬元預供擔
保，得免為假執行。
    事實及理由
一、原告主張：原告與訴外人甲○○為夫妻，甲○○與被告係同公司
    同事，被告明知原告配偶甲○○係有配偶之人，仍故意與甲○○
    分別於民國110年12月18日、111年2月25日共赴位於彰化縣
    田中鎮月萊汽車旅館及520汽車旅館發生性行為共4次，顯係
    以違背善良風俗之方法加損害於原告配偶權，原告爰依民法
    第184條第1項、第195條第1項、第3項規定提起本件訴訟，
    請求賠償其損害等語。並聲明：被告應給付原告新臺幣(下
    同)50萬元。
二、被告則以：否認與甲○○至汽車旅館發生性行為，其與甲○○僅
    為好朋友及同事，無任何苟且之事，對於卷附寫給甲○○之紙
    條為其所寫乙事並不爭執等語。並聲明：原告之訴駁回。
三、得心證之理由：
  ㈠按「因故意或過失，不法侵害他人之權利者，負損害賠償責
    任。故意以背於善良風俗之方法，加損害於他人者亦同。」
    民法第184條第1項定有明文；又婚姻係以夫妻之共同生活為
    其目的，配偶應互相協力保持其共同生活之圓滿安全及幸福
    ，而夫妻互守誠實，係為確保其共同生活之圓滿安全及幸福
    之必要條件，故應解為配偶因婚姻契約而互負誠實之義務，
    配偶之一方行為不誠實，破壞共同生活之圓滿安全及幸福者
    ，即為違反因婚姻契約之義務而侵害他方之權利（最高法院
    55年台上字第2053號裁判意旨參照）。則婚姻既為男女雙方
    以終身共同生活為目的而締結之身分契約，於婚姻關係中，
    夫妻之一方對他方自負有貞操、互守誠信之權利與義務，以
    維持婚姻關係之完整圓滿，此種利益亦符合民法第195條第3
    項所稱之「基於配偶關係之身分法益」。據此，婚姻為兩人
    基於共同生活，忠實協力以達圓滿、安全及幸福目的之結合
    關係，於婚姻關係存續中，實不容認他人對婚姻本質加以破
    壞，倘有予以干擾或侵害者，即屬破壞基於婚姻配偶權關係
    之生活圓滿、安全及幸福法益，該等行為與婚姻配偶權益所
    受之損害間自有相當因果關係。倘配偶之一方與第三者有不
    誠實之行為，其互動方式依社會一般觀念，已足以動搖婚姻
    關係所重應協力保持共同生活圓滿安全幸福之忠實目的時，
    不得謂非有以違背善良風俗之方法，加損害於他人之故意，
    茍配偶確因此受非財產上之損害即精神上痛苦，自亦得依法
    請求賠償。是侵害配偶權之行為，並不以通姦或相姦行為為
    限，倘夫妻任一方與他人間存有逾越結交普通朋友等一般社
    交行為之不正常往來，其行為已逾社會一般通念所能容忍之
    範圍，已達破壞婚姻共同生活之圓滿安全及幸福之程度情節
    重大，即足當之。
　㈡原告主張被告多次與其配偶發生性關係，致侵害原告配偶權
    之事實，已據原告提出被告手寫書信、戶籍謄本附卷可稽。
　　本院基於下列理由，認被告有為侵害原告配偶權情事，分述
    如下：
　⒈本院於111年5月25日言詞辯論程序時，證人甲○○具結證稱：
    「（問：如何跟被告認識？）我跟被告是公司同事，都是照
    服員。」、「（問：110年12月18日到汽車旅館？）是。當
    時沒有談戀愛，當時只是好玩。」、「（問：那天被告如何
    說要去汽車旅館？）他只是說要帶我出去。那天我們是下班
    後去的。他就直接把汽車開去汽車旅館。」、「（問
    ：發生幾次性關係？）去了四次汽車旅館，有二次性行為，
    另外二次被告不舉所以沒有發生性行為。」、「（問：被告
    追求你時，是否知道你已婚？）被告知道我已婚。被告沒有
    問過我。」等語，有言詞辯論筆錄在卷可佐；本院於111年7
    月19日言詞辯論程序時，將上開筆錄當場提示予被告觀看並
    提示要旨，經被告閱畢後當場表示無意見等情。足證被告曾
    經偕甲○○共赴旅館並有2次性行為無誤。
　⒉另據原告提出被告以手寫紙條2張給甲○○，內容略以：被告仍
    深愛著甲○○、時間無法阻止被告對甲○○之思念、被告很想甲
    ○○等語。本院認上開話語，非僅被告所辯：與甲○○僅為好友
    與同事而已，其中愛慕及思念之意，超出普通男女友情甚多
    ，非能以常態男女普通朋友視之；被告之行為顯已非一般男
    女之正常社會交往，業已侵害到原告婚姻之圓滿，並以有善
    良風俗之方法侵害原告之配偶權，則依民法第184條第1項之
    規定，自應負侵權行為之損害賠償責任。
  ㈢次按慰撫金之多寡，應斟酌雙方之身分、地位、資力與加害
    程度，及其他各種情形核定相當之數額，該金額是否相當，
    自應依實際加害情形與被害人所受之痛苦及雙方之身分、地
    位、經濟狀況等關係決定之（最高法院51年台上字第223號
    裁判意旨參照）。故慰撫金之金額是否相當，自應依實際加
    害情形與被害人所受之痛苦及雙方之身分、地位、經濟狀況
    等關係決定之。是被告上開侵權行為，已致原告基於婚姻關
    係所享有之夫妻身分法益及婚姻共同圓滿生活之利益遭受損
    害，亦即已侵害原告基於配偶關係之身分法益而情節重大。
    從而，原告主張其因被告上開侵權行為，導致其受有精神上
    之痛苦，依據首揭規定請求被告賠償相當之精神慰撫金，應
    屬有據。爰審酌原告之教育程度為高職肄業、案發時職業為
    待業，無收入，名下除少許股票投資外，其餘並無財產；被
    告教育程度為國中畢業，現工作為照服員，每月薪資約30,0
    00元，名下無任何財產，此有本院依職權查調兩造稅務電子
    閘門財產所得調件明細表附卷，據以參酌兩造財產資力，暨
    兩造之身分、地位、經濟狀況、被告上開加害情形等一切情
    狀，是認本件原告請求50萬元之慰撫金，尚嫌過高，應核減
    為10萬元，始為允當，逾此部分之請求，為無理由，應予駁
    回。
  ㈣綜上所述，原告基於侵權行為損害賠償之法律關係，請求被
    告給付10萬元，為有理由，應予准許；逾此範圍之請求，則
    無理由，應予駁回。本件訴訟費用5,400元，依兩造勝敗比
    例，其中1,080元由被告負擔，餘由原告負擔。
四、本件原告勝訴部分係就民事訴訟法第427條訴訟適用簡易程
    序所為被告敗訴之判決，依同法第389條第1項第3款規定，
    應依職權宣告假執行。並依同法第392條第2項，依職權為被
    告預供擔保，得免為假執行之宣告。
五、本件事證已臻明確，兩造其餘攻擊防禦方法及舉證，經核均
    與本件判決結果不生影響，爰不一一贅述，附此敘明。
六、訴訟費用負擔之依據：民事訴訟法第79條。
中　　華　　民　　國　　111 　年　　7 　　月　　28　　日
                  北斗簡易庭  法　官  丁兆嘉
以上為正本係照原本作成。
如對判決上訴，應於判決送達後20日內向本院提出上訴狀。如委
任律師提起上訴者，應一併繳納上訴審裁判費。 
中　　華　　民　　國　　111 　年　　7 　　月　　28　　日
　　　　　　　　　　　        書記官  蔡政軒